【裁判字號】    90,台上,3923
【裁判日期】    900628
【裁判案由】    違反麻醉藥品管理條例
【裁判全文】
最高法院刑事判決                                九十年度台上字第三九二三號
    上  訴  人  甲○○
右上訴人因違反麻醉藥品管理條例案件，不服台灣高等法院中華民國八十七年十二月
十七日第二審判決（八十六年度上訴字第四五三○號，起訴案號：台灣士林地方法院
檢察署八十四年度偵字第二四六七、三二六九、三九九二、二七一七、三四八一、四
三二六、三二二○、三六二五、四七六六號），提起上訴，本院判決如左：
    主  文
原判決關於甲○○部分撤銷，發回台灣高等法院。
    理  由
本件原判決認定上訴人甲○○基於意圖營利之概括犯意，於民國八十四年二、三月間
，先後在其台北市○○區○○街十八號住處等地，以每次五、六包，每包新台幣（下
同）一千元之價格，連續非法販賣安非他命予石國樑約三、四次等情，因而撤銷第一
審關於上訴人部分之判決，改判仍論處上訴人連續非法販賣化學合成麻醉藥品罪刑，
固非無見。
惟查：(一)被告（包括共同及牽連被告）之自白，須非出於強暴、脅迫、利誘、詐欺或
其他不正之方法，且與事實相符者，始得採為證據，如果被告之自白，係出於不正之
方法，並非自由陳述，即其取得自白之程序，已非適法，則不問自白內容是否確與事
實相符，因其非係適法之證據，即不得採為判決基礎。本件據共同被告石國樑於原審
主張警訊時遭受刑求，原審再問：「為何你與甲○○於警訊時皆承認有此事（按指承
認向甲○○購買安非他命）﹖」時，亦答稱：「是警察講的」云云（原審卷(二)第九頁
反面、第十頁反面），已主張其於警訊時之供述，並非出於任意性之自白。原審對其
上開主張未予調查，即率採其於警訊時之供述為主要判決基礎之一，於法已屬有違。
(二)麻醉藥品管理條例第十三條之一第二項第一款之非法販賣化學合成麻醉藥品罪，以
有營利之意圖為前提，此項犯罪構成要件事實，並應於事實欄內詳為記載，然後於理
由內說明其認定之理由及依據，使事實理由兩相一致，方為適法。原判決於事實欄固
記載上訴人基於意圖營利之概括犯意，連續販賣安非他命予石國樑約三、四次等情，
但理由欄並未說明上訴人如何有營利意圖之認定理由及依據，亦嫌判決理由不備。按
依原判決認定之事實，上訴人係以每包安非他命一千元之價格販賣予石國樑等情，而
據石國樑供稱：「安非他命來源係向甲○○購買，……以新台幣一千元之代價向甲○
○購買後，……再轉賣給別人，……我曾向綽號眼鏡之甲○○購買安非他命，……分
別是八十四年二月底、三月份……每次購買五至六公克，每公克一千元……」云云，
依其上開供述觀之，係謂其向上訴人購買之安非他命每包重量為一公克，價格為一千
元。原審並援引其上開供述為主要判決基礎之一（原判決第六頁第三行至第八行），
且說明「上訴人與石國樑間係互通有無」（原判決第八頁第一、二行）。但依卷內資
料，上訴人之安非他命係分向石國樑及陳文宗二人購得，石、陳二人涉犯非法販賣化
學合成麻醉藥品罪刑部分，並經判決確定。依確定判決認定之事實，石國樑亦係以每
包一千元之價格販賣予上訴人；而陳文宗部分，上訴人則係以每兩四萬元，即每公克
一○六六‧七元（ 40000÷37.5＝1066.666……，小數點第一位以下四捨五入）之價
格向其販入（第一審判決第二頁反面第三行至第五行，第四頁第二行至第四行），如
果無訛，則上訴人之安非他命既係以每包一千元及每公克一○六六‧七元之價格分別
向石國樑及陳文宗販入，而以每包（重一公克）一千元之價格販賣予石國樑，其是否
有利可圖，而得謂有營利之意圖，尚非全無可疑。實情究何﹖究上訴人之安非他命進
價為何﹖其雖亦以每包一千元之價格向石國樑販入，但此所謂之一包，重量又如何﹖
是否大於一公克﹖如何得謂上訴人之與石國樑互通有無，係基於營利之意圖而為，原
審未深入詳予查明，並於理由內說明，遽行判決，自不足以昭折服。上訴意旨指摘原
判決違法，非無理由，認應發回更審，期臻翔適。
據上論結，應依刑事訴訟法第三百九十七條、第四百零一條，判決如主文。
中      華      民      國     九十     年      六      月    二十八    日
                              最高法院刑事第二庭
                                  審判長法官  莊  來  成
                                        法官  謝  俊  雄
                                        法官  白  文  漳
                                        法官  蘇  振  堂
                                        法官  張  清  埤
      右正本證明與原本無異
                                              書  記  官
中      華      民      國     九十     年      七      月      五      日


司法院資訊處製作；財團法人民間司法改革基金會備份。
